臺灣高雄地方法院刑事判決　　　　　　　94年度重訴字第66號
公　訴　人　臺灣高雄地方法院檢察署檢察官
被　　　告　甲○○
選任辯護人　林肇明律師
上列被告因毒品危害防制條例案件，經檢察官提起公訴（93年度
偵字第20012 號），本院判決如左：
    主  文
甲○○共同販賣第二級毒品，處有期徒刑柒年貳月。扣案之甲基
安非他命拾陸包（合計驗後毛重仟壹佰玖拾點伍公克），沒收
銷燬之。其餘被訴意圖販賣而持有第一級毒品部分無罪。
    事  實
一、甲○○明知甲基安非他命業經列為毒品危害防制條例第2條
    第2 項第2 款之第二級毒品，不得販賣，竟與乙○○（年籍
    不詳）之成年男子共同基於意圖營利販賣甲基安非他命之犯
    意聯絡，由乙○○先與不詳姓名之賣主聯絡購買之金額及毒
    品之數量，並由乙○○匯入部分購買毒品款項後，再由該毒
    品賣主另委託一名不詳姓名之成年男子將甲基安非他命16包
    （驗後毛重3190.5公克）於民國93年9 月30日下午1 時許，
    送至甲○○位在高雄縣鳳山市○○○路99號18樓之住處，再
    由甲○○同時為乙○○墊付上開購買甲基安非他命尾款新台
    幣（下同）40萬而取得第二級毒品甲基安非他命共計16包。
    甲○○復將上開共同購得之甲基安非他命藏置在其所駕駛之
    車號7213-JL 自小客車之後車廂內。嗣於同日晚間6 時30分
    許，警方於高雄市前鎮區○○○街552 號前執行防搶勤務時
    ，見甲○○在該處附近徘徊形跡可疑，警即趨前盤查，當場
    查獲其手上持有之海洛因1 小包（被訴意圖販賣第一級毒品
    部分無罪之理由後述），並旋在其所駕上開車號7213-JL 自
    小客車後車廂內扣得甲基安非他命16包（合計驗後毛重3190
    .5 公 克）。
二、案經高雄市政府警察局移送臺灣高雄地方法院檢察署檢察官
    偵查起訴。
    理  由
甲、程序部分：
    查獲之警員曾志誠於偵查中在檢察官面前之證述，業經具結
    而無顯不可信之情況，依刑事訴訟法第159 條之1 第2 項得
    為證據。曾志誠94年3 月29日之職務報告、法務部調查局93
    年11月10日（調科壹字第220018378 號）鑑定通知書、內政
    部刑事警察局鑑驗通知書（中華民國93年12月16日刑鑑字第
    0930208378號）、行政院衛生署管制藥品管理局94年8 月9
    日管檢字第0940008521號函、搜索扣押筆錄各1 紙及所附之
    照片3 張乃公務員職務上製作之紀錄文書、證明文書，係公
    務員依職權所為，與其責任、信譽攸關，若有錯誤、虛偽，
    公務員可能因此擔負刑事及行政責任，且該等文書經常處於
    可能受公開檢查之狀態，其正確性及真實之保障極高，而無
    顯不可信之情況，依刑事訴訟法第159 條之4 第1 款，應有
    證據能力。高雄市立凱旋醫院93年10月20日之濫用藥物尿液
    檢驗報告、高雄醫學大學附設中和紀念醫院檢驗報告（報告
    編號：0000 -000 、0000-000、0000-000）3 紙，為從事業
    務之人於業務上或通常業務過程所須製作之紀錄文書、證明
    文書，因係於通常業務上不間斷而規律之記載，記錄時亦無
    預見日後將作為證據之偽造動機，其虛偽之可能性較小，而
    無顯不可信之特別情況，依刑事訴訟法第159 條之4 第2 款
    應有證據能力。
乙、實體部分
壹、被訴有罪部分（共同販賣第二級毒品）：
一、訊據被告對於上揭為乙○○墊付尾款而共同出資購入扣案第
    二級毒品甲基安非他命之犯行，已坦承不諱，並於本院審理
    時供承：「（問：93年9 月30日被查獲的安非他命是何時購
    買？）答：當天中午約1 點多時買的，向屏東的一個朋友買
    的，請他送到我的住處，當時我住在高雄縣鳳山市○○○路
    99號18樓。（問：購買這些安非他命的費用？）答：有一部
    分的錢是我出的，一部分的錢是乙○○出的，我出了尾款40
    萬元，對方才將安非他命3 公斤交給我，乙○○匯多少錢我
    不清楚，是乙○○聯絡好再通知我補匯40萬元過去，40萬元
    我先替乙○○出的，據我所知當時的行情，1 公斤的安非他
    命約50萬元，但是其中另有100 多公克的安非他命是我自己
    要施用的，這部分是之前我自己就已經買的，其餘3 公斤是
    乙○○的，依我估計當時的行情，3 公斤的安非他命的總價
    款應為150 萬元。（問：乙○○買的這些安非他命是否是要
    販賣？）答：我確定乙○○是要販賣的沒有錯。（問：既然
    知道乙○○是要販賣安非他命，為何要替乙○○補40萬元尾
    款？）答：因為我平常都跟乙○○買海洛因，所以乙○○當
    時要我先幫他墊付尾款40萬元，我就同意了。」等語不諱（
    參本院94年9 月22日審判筆錄），核與證人即查獲警員曾志
    誠於偵查及本院審理時證述於執行防搶勤務中發現被告形跡
    有異而查獲之情節相符，且有甲基安非他命16包（驗後毛重
    3190.5公克）扣案可稽。又扣案之晶體業經檢出甲基安非他
    命陽性反應，此有高雄醫學大學附設中和紀念醫院檢驗報告
    （報告編號：0000-000、0000-000、0000-000）3 紙附卷可
    考，被告之自白與事實相符。另被告辯稱：購入之甲基安非
    他命中，其中100 餘公克，係供自己施用云云。惟該部分之
    甲基安非他命與另扣案之2966.7公克之部分，於一併購入時
    ，既有販賣之故意，縱令其事後欲將其中之100 餘公克甲基
    安非他命施用，亦不影響其販賣甲基安非他命之犯行，並此
    敘明。
二、被告與該自稱乙○○之成年男子所犯入之毒品甲基安非他命
    3 公斤依當時行情約150 萬，而乙○○則以每兩35公克為單
    位，每兩售價3 萬至3 萬5 千元出售等情，業據被告於本院
    審理時供述綦詳。而依販入之甲基安非他命3 公斤若全數出
    售，售價約257 餘萬元「若以每兩3 萬元計算，則為（3000
    公克÷35公克）×30,000元＝2,571,428 元」，顯比販入價
    格150 萬為高，故被告其出資共同販入毒品，而有共同不法
    營利之意圖，至為明顯。
三、綜上所述，本件被告共同販賣甲基安非他命之事證明確，犯
    行洵堪認定。
四、又按販賣毒品罪，不以販入之後，復行賣出為必要，只須意
    圖營利而販入或賣出，有一於此，犯罪即應成立（參照最高
    法院92年度台上字第7046號）。本件被告明知乙○○販入該
    批甲基安非他命，其主要目的是供販賣用，故縱令其出資40
    萬元係代乙○○墊付購毒之尾款，惟亦屬販毒之構成要件之
    一部分，故核被告所為係犯毒品危害防制條例第4 條第2 項
    之販賣第二級毒品罪。公訴意旨認被告係犯毒品危害防制條
    例第5 條第2 項之意圖販賣而持有第二級毒品罪嫌，容有未
    洽，爰於不妨害起訴基本社會事實同一之範圍內，予以變更
    起訴法條。被告持有甲基安非他命（16包含包裝物合計驗後
    毛重3190.5公克）之低度行為，已為販賣安非他命之高度行
    為所吸收，不另論其持有相關罪責。被告甲○○與該名自稱
    乙○○之成年男子間，就上開販賣第二級毒品罪間，有犯意
    聯絡及行為分擔，為共同正犯。爰審酌被告明知乙○○所販
    入之甲基安非他命係供販售用，竟出資與乙○○共同販入第
    二級毒品，且購入之甲基安非他命重達3 公斤，對社會治安
    潛在之危險匪淺，量刑本不宜輕縱，惟念其犯後坦承犯行，
    當庭詳細供出犯案情節顯有悔意，且販入之甲基安非他命未
    及流入市面前即遭查獲等其他一切情狀，量處如主文所示之
    刑。又扣案之晶體共計16包均係甲基安非他命，有上揭高雄
    醫學大學附設中和紀念醫院檢驗報告3 紙可按，而殘留於包
    裝物上之毒品亦與包裝物無法析離，是該包裝物亦屬毒品無
    疑，故該16包甲基安非他命（含殘留毒品甲基安非他命之包
    裝物）均應依毒品危害防制條例第18條第1 項前段併予宣告
    沒收銷燬之。另扣案之電子磅秤1 個係供被告自己施用毒品
    時秤重所用，扣案之行動電話10支係收購中古貨後，欲再改
    造後再行出售，均與本件販賣毒品無關，業據被告供承在卷
    。另扣案空夾鏈袋1 批亦無證據足證與本件被告共同販毒之
    犯行有關，爰均不宣告沒收。
貳、被訴無罪部分（被訴意圖販賣持有第一級毒品部分）
一、公訴意旨另以：甲○○明知海洛因業經列為毒品危害防制條
    例第2 條第2 項第1 款之第一級毒品，不得意圖販賣而持有
    ，竟分別基於意圖販賣而持有第一級毒品海洛因之犯意，於
    不詳時地，以不詳方法，取得分裝為9 包、3 小瓶合計毛重
    251.86公克之海洛因（淨重231.61公克，純度45 .88%），
    即基於販賣營利之意圖而一併持有之，因認被告涉犯意圖販
    賣而持有第一級毒品海洛因罪嫌云云。
二、按犯罪事實應依證據認定之，無證據不得認定犯罪事實；又
    不能證明被告犯罪者，應諭知無罪之判決。刑事訴訟法第15
    4 條第2 項、第301 條第1 項分別定有明文。又刑事訴訟法
    第161 條已於民國91年2 月8 日修正公布，其第1 項規定：
    檢察官就被告犯罪事實，應負舉證責任，並指出證明之方法
    。因此，檢察官對於起訴之犯罪事實，應負提出證據及說服
    之實質舉證責任。倘其所提出之證據，不足為被告有罪之積
    極證明，或其指出證明之方法，無從說服法院以形成被告有
    罪之心證，基於無罪推定之原則，自應為被告無罪判決之諭
    知（參照最高法院92年台上字第128 號判例）。
三、本件公訴人認為被告涉犯前揭罪嫌，無非以扣案之電子磅秤
    1 臺、空夾鏈袋1 批、扣案之9 包及3 小瓶合計毛重251.86
    公克之海洛因（淨重231.61公克，純度45 .88%）為其 論據
    。然查，被告每天施用海洛因約4 、5 次每次施用量約0.05
    公克等情，業據被告於偵查中供述明確；而一般正常人施用
    海洛因之劑量為每4 小時施用5 至10毫克（純品），而有海
    洛因毒癮者，每日使用量由40至1000毫克不等，其中最高單
    一劑量有150 毫克等情，有本院依職權函查之行政院衛生署
    管制藥品管理局94年8 月9 日管檢字第0940008521號函在卷
    可按，而被告業因有施用繼續施用毒品之傾向而送強制戒治
    ，有被告之臺灣高等法院被告前案紀錄表附卷可參，足認被
    告已有施用毒品成癮之症狀，復參照上揭函示之內容，堪認
    被告辯稱每日施用4 至5 次，每次施用約0.05公克（即50毫
    克，合計每日約施用200 至250 毫克）等語，應可採信。則
    被告每日之海洛因施用量約0.25公克，而查獲之海洛因淨重
    231.61公克，純度45 .88% ，換算純值約106.3 公克，約可
    供被告施用425 日，尚在合理範圍之內，故被告辯稱：所查
    獲之海洛因係供己施用等語，尚非不可採信。而扣案之電子
    磅秤送驗後呈甲基安非他命陽性反應已如前述，難認與公訴
    意旨所指之意圖販賣而持有海洛因罪嫌有何關連。另扣案空
    夾鏈袋1 批亦無法積極證明公訴意旨所指之犯行。則被告所
    辯既非不可採信，且公訴人所提之證據亦無從積極證明被告
    有何意圖販賣而持有海洛因之犯行，揆諸首揭法條及判例意
    旨，被告被訴意圖販賣而持有第一級毒品海洛因部分，自應
    另為無罪之諭知。另扣案之分裝為9 包、3 小瓶合計毛重23
    0 餘公克之海洛因（淨重231.61公克，純度45.88%）部分，
    亦應由檢察官另為適法之處理。
據上論斷，應依刑事訴訟法第299 條第1 項、第300 條、第301
條第1 項，毒品危害防制條例第4 條第2 項、第18條第1 項前段
，刑法第11條、第28條，判決如主文。
本案經檢察官丙○○到庭執行職務
中　　華　　民　　國　　94　　年　　9 　　月　　30　　日
                     刑事第八庭  審判長法  官  李政庭
                                       法  官  賴文姍
                                       法  官  黃宣撫
如不服本判決，應於收受送達後10日內向本院提出上訴書狀。
以上正本證明與原本無異。
中　　華　　民　　國　　94　　年　　9 　　月　　30　　日
                                       書記官  鄭永媚
附錄本案論罪科刑法條全文：
毒品危害防制條例第4條
製造、運輸、販賣第一級毒品者，處死刑或無期徒刑；處無期徒
刑者，得併科新臺幣1 千萬元以下罰金。
製造、運輸、販賣第二級毒品者，處無期徒刑或7 年以上有期徒
刑，得併科新臺幣7 百萬元以下罰金。
製造、運輸、販賣第三級毒品者，處5 年以上有期徒刑，得併科
新臺幣5 百萬元以下罰金。
製造、運輸、販賣第四級毒品者，處3 年以上10年以下有期徒刑
，得併科新臺幣3 百萬元以下罰金。
製造、運輸、販賣專供製造或施用毒品之器具者，處1 年以上7
年以下有期徒刑，得併科新臺幣1 百萬元以下罰金。
前五項之未遂犯罰之。
